臺灣臺南地方法院民事判決　九十年度訴字第二二○四號
　　原　　　告　天○○○
　　被　　　告　乙○○
　　訴訟代理人　丙○○○
　　被　　　告　己○○○
　　　　　　　　辛○○
　　　　　　　　癸○○
　　　　　　　　壬○○
　　　　　　　　辰○○○
　　　　　　　　寅○○
　　　　　　　　庚○○○
　 　　　　　 　甲○○○
　　　　　　　　卯○○
　　　　　　　　子○○
　　　　　　　　丑○○
　　　　　　　　亥○○
　　　　　　　　地○○
　　　　　　　　丁○○○
　　訴訟代理人　戊○○
　　被　　　告　未○○
　　　　　　　　申○○
　　　　　　　　巳○○
　　　　　　　　午○○
　　　　　　　　酉○○
　　訴訟代理人　戌○○
右當事人間請求分割共有物事件，本院判決如左：
    主    文
兩造共有之座落台南縣安定鄉○○○段一二一０之一號，地目建，面積二一四平方公
尺土地准予分割如附圖一所示：丙部分面積一百七十三平方公尺土地分歸原告天○○○取得，乙部分面積十平方公尺土地分歸被告乙○○取得，甲部分面積三十一平方公
尺土地分歸被告己○○○、辛○○、癸○○、壬○○、辰○○○、寅○○、庚○○○
、甲○○○、卯○○、子○○、丑○○、亥○○、戌○○、未○○、申○○、巳○○
、午○○、酉○○、地○○、丁○○○取得，並按如附表所示之應有部分比例保持共
有。
訴訟費用由被告乙○○負擔二十一分之一、被告己○○○負擔三三六分之一、被告
辛○○、癸○○、壬○○、辰○○○、寅○○各負擔一一七六０分之四一、被告庚○○○負擔二二四分之一、被告甲○○○、卯○○、子○○各負擔四七０四分之二五、
被告丑○○、亥○○、地○○、丁○○○、郭和昌各負擔四九分之一、被告戌○○、
未○○、林揭發、巳○○、午○○、酉○○負擔二九四分之一、被告天○○○負擔二
十一分之十七，餘由原告負擔。
    事    實
甲、原告方面：
一、聲明：求為判決兩造共有之座落台南縣安定鄉○○○段一二一０之一號，地目建
    ，面積二一四平方公尺土地准予分割如附圖二所示：Ａ部分由原告天○○○取得
    ，Ｂ部分由被告乙○○取得，Ｃ部分由被告己○○○、Ｄ部分由被告辛○○取得
    、Ｅ部分由被告癸○○取得、Ｆ部分由被告壬○○取得、Ｇ部分由被告辰○○○
    取得、Ｈ部分由被告寅○○取得、Ｉ部分由被告庚○○○取得、Ｊ部分由被告甲○○○取得、Ｋ部分由被告卯○○取得、Ｌ部分由被告子○○取得、Ｍ部分由被
    告丑○○取得、Ｎ部分由被告亥○○取得、Ｏ部分由被告戌○○取得、Ｐ部分由
    被告未○○取得、Ｑ部分由被告申○○取得、Ｒ部分由被告巳○○取得、Ｓ部分
    由被告午○○取得、Ｔ部分由被告酉○○取得、Ｕ部分由被告蔡梅取得、Ｖ部分
    由被告丁○○○取。
二、陳述：
　（一）按坐落台南縣安定鄉○○○段一二一０之一號建地為原告以應有部分二一分
　　　　之一七、被告乙○○以應有部分二一分之一、被告己○○○以應有部分三三
　　　　六分之一，被告辛○○、癸○○、壬○○、辰○○○、寅○○等各以應有部
        分一一七六０分之四一、被告庚○○○以二二四分之一、被告甲○○○、卯
        ○○、子○○等各以應有部分四七０四分之二五、被告丑○○、亥○○、地
        ○○、丁○○○等各以應有部分四九分之一、被告戌○○、未○○、申○○
        、巳○○、午○○、酉○○各以應有部分二九四分之一共有，以上事實請參
        酌地籍圖謄本影本、土地登記簿謄本正本各乙份可按。
  （二）次查系爭土地無不能分割之情形，各共有人間復無契約訂有不分割之期限．
        惟就分割方法無法達成協議，是原告爰依民法第八二四條規定，請求裁判分
        割，以原物分配於各共有人。
　（三）爰考慮系爭土地僅北面鄰道路，原告持有比例約十分之八，分得Ａ部分較能
　　　　為妥善完整利用，餘二十一位共有人徐乙○○外，均因繼承原因取得系爭土
　　　　地所有權，持分比例甚低，爰分割如附圖所示，請鈞院勘驗現場，並囑託新
　　　　化地政事務所依附圖二所示分割方案測量。
三、證據：提出土地登記簿謄本、地籍圖謄本各一份為證。
乙、被告己○○○、辛○○、癸○○、壬○○、辰○○○、寅○○、庚○○○、甲○○○、卯○○、子○○、丑○○、亥○○、戌○○、未○○、申○○、巳○○、
    午○○、酉○○、地○○、丁○○○方面：
一、聲明：求為判決如主文所示。
二、陳述：系爭土地均由原告及被告乙○○所使用，並搭建地上物，而被告等人各持
    分之土地微小，如按原告之方割方法分割，所取得之土地將形成畸零地，無利用
    價值，顯不公平，按分割共有物自應按公平、公正及使用價值為原則，為此請求
    判決分割如主文所示。
丙、被告乙○○方面：
一、聲明：求為判決如主文所示。
二、陳述：同意其他被告提出之分割方案。
丁、本院依職權會同台南縣新化地政事務所勘驗現場。
    理    由
一、原告起訴主張：系爭坐落台南縣安定鄉○○○段一二一０之一地號土地，地目為
    建地，面積二一四平方公尺，係兩造所共有，原告應有部分二一分之一七、被告
    乙○○應有部分二一分之一、被告己○○○應有部分三三六分之一，被告辛○○
    、癸○○、壬○○、辰○○○、寅○○等應有部分各一一七六０分之四一、被告
    庚○○○應有部分二二四分之一、被告甲○○○、卯○○、子○○等應有部分各
    四七０四分之二五、被告丑○○、亥○○、地○○、丁○○○等應有部分各四九
    分之一、被告戌○○、未○○、申○○、巳○○、午○○、酉○○應有部分各二
    九四分之一之事實，業據提出土地登記簿謄本、地籍圖謄本各一件為證，並為被
    告等所不爭執，堪認原告主張為真實。
三、按除因物之使用目的不能分割或約定有不能分割之期限外，各共有人得隨時請求
    分割共有物，民法第八百二十三條第一項定有明文。查系爭土地為兩造所共有，
    地目為建，兩造間並未訂有不分割之特約，依其使用目的，亦無不能分割之情形
    ，兩造既無法達成協議分割，則原告依首揭條文之規定，訴請分割，洵屬正當，
    應予准許。
四、次查系爭土地呈狹長形狀，南鄰第三人土地，北臨四米巷道，土地上於如附圖三
    Ａ、Ｂ位置上有建物二棟，現為原告所使用等情，業經本院會同台南縣新化地政
    事務所派員至系爭土地現場履勘測量屬實，有本院勘驗筆錄及台南縣新化地政事
    務所製作之土地複丈成果圖附卷可稽。
五、按分割共有物，除應謀共有人間之公平外，並應斟酌各共有人之利害關係，並共
    有物之性質、價格、利用價值、經濟效益及實際使用情形決之，要以維持全體共
    有人之公平為標準，為適當之分配，以免有害社會經濟。經查，系爭土地面積共
    二一四平方公尺，其土地形狀呈狹長形，土地北接巷道，南鄰第三人所有土地，
    為使各共有人皆能有適宜之道路通往公路，應以南北方向依兩造應有部分加以分
    割，以利各共有人通行，又系爭土地上現有建物二棟，均為原告占有使用，有本
    院勘驗筆錄在卷可參，而被告己○○○、辛○○、癸○○、壬○○、辰○○○、
    寅○○、庚○○○、甲○○○、卯○○、子○○、丑○○、亥○○、戌○○、未
    ○○、申○○、巳○○、午○○、酉○○、地○○、丁○○○等人應有部分均屬
    微小，如予細分後得取得之面積亦狹小，更無法單獨建築，是就審酌系爭土地形
    狀，現占有使用之現狀及到場共有人之意願，並分割後各共有人所取得之土地，
    均面臨道路，亦均無價值差異及其四週現況，使系爭土地可充分利用並達最大經
    濟利益，並符合共有人分割之利益，是認以分割方法：如附圖一所示兩造共有之
    座落台南縣安定鄉○○○段一二一０之一號，地目建，面積二一四平方公尺土地
    准予分割如附圖一所示：丙部分面積一百七十三平方公尺土地分歸原告天○○○
    取得，乙部分面積十平方公尺土地分歸被告乙○○取得，甲部分面積三十一平方
    公尺土地分歸被告己○○○、辛○○、癸○○、壬○○、辰○○○、寅○○、庚○○○、甲○○○、卯○○、子○○、丑○○、亥○○、戌○○、未○○、申○○、巳○○、午○○、酉○○、地○○、丁○○○取得，並按如附表所示之應有
    部分比例保持共有，較符合全體共有人利益，爰判決如主文所示。
六、又本件係因共有物分割，原告之行為可認非係按當時之訴訟程度而為伸張或防禦
    權利所必要，故應由勝訴之原告，亦負擔一部分訴訟費用，是命按兩造各應有部
    分比例負擔之。
七、據上論結，原告之訴為有理由，並依民事訴訟法第三百八十五條第一項前段、第
    七十八條、第八十一條第二款、第八十五條第一項前段，判決如主文。
中　　　華　　　民　　　國　　九十一　　年　　　三　　　月　　二十九　　日
                                臺灣臺南地方法院民事第三庭
~B法　　　官　李杭倫
右為正本係照原本作成
如對本判決上訴，須於判決送達後廿日內向本院提出上訴狀。
中　　　華　　　民　　　國　　九十一　　年　　　三　　　月　　二十九　　日
~B法院書記官　陳怡吟
~F0
~T40
附表：
┌─────┬──────────┐
│共有人  　│ 應　有　部　分     │
├─────┼──────────┤
│己○○○  │ 三一七五分之三五   │
├─────┼──────────┤
│辛○○　　│ 三一七五分之八二   │
├─────┼──────────┤
│癸○○    │ 三一七五分之八二   │
├─────┼──────────┤
│壬○○    │ 三一七五分之八二   │
├─────┼──────────┤
│辰○○○  │ 三一七五分之八二   │
├─────┼──────────┤
│寅○○    │ 三一七五分之八二   │
├─────┼──────────┤
│庚○○○  │ 三一七五分之一０五 │
├─────┼──────────┤
│甲○○○　│ 三一七五分之七五   │
├─────┼──────────┤
│卯○○    │ 三一七五分之七五   │
├─────┼──────────┤
│子○○    │ 三一七五分之七五   │
├─────┼──────────┤
│丑○○    │ 三一七五分之四八０ │
├─────┼──────────┤
│亥○○　　│ 三一七五分之四八０ │
├─────┼──────────┤
│戌○○　　│ 三一七五分之八０   │
├─────┼──────────┤
│申○○　　│ 三一七五分之八０   │
├─────┼──────────┤
│未○○　　│ 三一七五分之八０   │
├─────┼──────────┤
│巳○○　　│ 三一七五分之八０   │
├─────┼──────────┤
│午○○　　│ 三一七五分之八０   │
├─────┼──────────┤
│酉○○　　│ 三一七五分之八０   │
├─────┼──────────┤
│地○○　　│ 三一七五分之四八０ │
├─────┼──────────┤
│丁○○○  │ 三一七五分之四八０ │
└─────┴──────────┘
